臺灣基隆地方法院民事判決
110年度訴字第443號
原      告  吳啟瑞  

訴訟代理人  張立宇律師
複代理人    劉立耕律師
被      告  曾志宏  

            萬慶隆  

共      同
訴訟代理人  蔡聰明律師
上列當事人間請求合夥結算等事件，本院於民國110年12月16日
言詞辯論終結，判決如下：
    主  文
原告之訴及假執行之聲請均駁回。
訴訟費用由原告負擔。 
    事實及理由
一、原告起訴主張：兩造於民國108年5月間合夥購買車牌號碼為
    000-0000、KAB-7232號之2輛遊覽車(下稱系爭遊覽車)共同
    經營，並靠行於訴外人大愛通運有限公司(下稱大愛公司)，
    合夥總出資額為新臺幣(下同)1,700萬元，約定股權各3分之
    1(下稱系爭合夥)；嗣因新冠肺炎疫情影響，系爭合夥事業
    經營不順，兩造遂全體合意系爭合夥經營至109年2月底，而
    自同年3月起解散系爭合夥，復於同年4、5月間各以680萬元
    出售系爭遊覽車，所得款項經用以清償積欠訴外人華開租賃
    股份有限公司之借款債務後尚餘3,805,252元，另系爭合夥
    於108年6月至109年2月間之合夥盈餘1,955,787元，現由被
    告曾志宏代為保管。又系爭合夥為三人合夥，形式上雖無不
    能依法定程序選任清算人之情形，惟兩造就系爭合夥財產之
    清算方式各執己見，未能達成共識，被告等因而消極不願配
    合原告進行合夥清算，致使系爭合夥之清算程序一再延宕，
    而原告雖曾表示同意委由中立之第三方人員擔任清算人，然
    亦未獲被告等置理，爰依民法第694條規定，求為命被告等
    協同原告辦理系爭合夥財產清算程序事宜等語，並聲明：被
    告等應協同原告辦理合夥財產清算；另陳明願供擔保，請准
    宣告假執行。
二、被告則聲明請求駁回原告之訴，並答辯略以：兩造就系爭合
    夥迄仍未開始進行選任清算人之程序，係因兩造對於系爭合
    夥各人合夥股份比例尚有爭執，倘原告願意與被告等就系爭
    合夥選任清算人，被告等亦願意配合。
三、經查，原告主張兩造前於108年5月間合夥購買系爭遊覽車共
    同經營，並靠行於大愛公司，合夥總出資額為1,700萬元，
    約定股權各3分之1；嗣因新冠肺炎疫情影響，系爭合夥事業
    經營不順，兩造遂全體合意系爭合夥經營至109年2月底，而
    自同年3月起解散系爭合夥，又兩造就系爭合夥迄仍未開始
    進行選任清算人之程序等事實，業據其提出遊覽車靠行經營
    合約書、分期付款買賣合約書、遊覽車合資契約書、汽車買
    賣合約書等件影本為證，且為被告等所不爭執，應堪信為真
    實。
四、按稱合夥者，謂二人以上互約出資以經營共同事業之契約，
    民法第667條第1項定有明文。次按合夥因合夥人全體同意解
    散者而解散；合夥解散後，其清算由合夥人全體或由其所選
    任之清算人為之。前項清算人之選任，以合夥人全體之過半
    數決之，民法第692條第2款、第694條亦分別有所明定。是
    合夥解散後之清算不僅為合夥人之權利，亦為其義務(最高
    法院95年度台上字第2215號判決意旨參照)；又合夥解散時
    其原執行合夥事務人之執行權，即應歸於消滅。對於清算事
    務，除原為合夥人者應與其他合夥人全體共同為之外，如非
    被選任之清算人，不得單獨為之(最高法院40年台上字第851
    號判例意旨參照)。查系爭合夥前經兩造全體合意自109年3
    月起解散，而系爭合夥解散後，兩造迄未選任清算人，亦未
    完成清算程序等節，均如前述，揆諸前揭規定及說明，系爭
    合夥之清算即應由合夥人全體即兩造或由兩造共同選任之清
    算人為之。惟查，系爭合夥迄仍未經兩造開始進行選任清算
    人之程序乙節，為兩造所不爭執，又系爭合夥係三人合夥，
    亦無不能依法定程序選任清算人之情事，且被告於本院言詞
    辯論期日已當庭陳明願意配合原告選任系爭合夥之清算人以
    進行清算程序等語(見本院110年12月16日言詞辯論筆錄)，
    益徵系爭合夥並非不能選任清算人；況系爭合夥之清算若係
    由合夥人全體為之，則原告既亦為清算人之一，本得自行召
    集會議，並依民法第695條規定進行關於清算決議等事宜，
    其捨此未為，遽依民法第694條規定請求被告等協同其辦理
    系爭合夥財產之清算，自非有理。從而，本件原告依合夥之
    法律關係，請求被告等協同其辦理系爭合夥財產之清算，洵
    屬無據，不應准許。又原告之訴既經駁回，其假執行之聲請
    亦失所附麗，應併予駁回。
五、據上論結，本件原告之訴為無理由，依民事訴訟法第78條，
    判決如主文。
中　　華　　民　　國　　110 　年　　12　　月　　30　　日
                  民事庭法　官　姚貴美　　　　　
以上正本係照原本作成。
對於本件判決如有不服，應於收受送達後20日內向本院提出上訴
書狀，敘述上訴之理由，上訴於臺灣高等法院，並按他造當事人
之人數附具繕本。如委任律師提起上訴者，應一併繳納上訴審裁
判費。 
中　　華　　民　　國　　110 　年　　12　　月　　30　　日
                        書記官　湯惠芳